【裁判字號】    97,交聲,543
【裁判日期】    970319
【裁判案由】    違反道路交通管理處罰條例聲明異議
【裁判全文】
臺灣臺北地方法院交通事件裁定         97年度交聲字第543號
原處分機關  臺北市交通事件裁決所
異  議  人
即受處分人  甲○○
上列異議人因違反道路交通管理處罰條例事件，對於臺北市交通
事件裁決所中華民國97年3月4日所為之北市裁二字第裁22-AEW29
3174號處分（原舉發通知單號碼：北市警交字第AEW293174號）
，聲明異議，本院裁定如下：
    理  由
異議駁回。
    理  由
一、按設於實施機慢車兩段式左轉路口附近顯明之處，並配合劃
    設機慢車左轉待轉區標線之機慢車兩段左轉標誌，係用以告
    示左轉機器腳踏車或慢車駕駛人應遵照號誌指示，在號誌顯
    示允許直行時先行駛至右前方路口之左轉待轉區等待左轉，
    俟該方向號誌顯示允許直行後，再行續駛，以兩段方式完成
    左轉，道路交通標誌標線號誌設置規則第65條定有明文。又
    按道路交通安全規則第99條第2項規定，機器腳踏車行駛之
    車道及轉彎，應依標誌或標線之規定行駛；無標誌或標線者
    ，在同向三車道以上道路，應以兩段方式進行左轉彎。而道
    路交通管理處罰條例所稱之汽車，依該條例第3條第8款規定
    包括機器腳踏車，再「汽車駕駛人轉彎時，有下列情形之一
    者，處新臺幣六百元以上一千八百元以下罰鍰：二、不依標
    誌、標線、號誌指示。」道路交通管理處罰條例第48條第1
    項第2款亦定有明文，又「汽車駕駛人駕駛汽車違反道路交
    通管理處罰條例第四十八條規定者，除應依該條所規定之罰
    鍰處罰外，並予記違規點數一點」，道路交通管理處罰條例
    第63條第1項第1款亦定有明文。
二、本件受處分人即異議人甲○○於97年1月25日22時15分許，
    騎乘車號BPF-205號重型機車，於臺北市○○路○段設有機慢
    車兩段式左轉標誌之交岔路口，未遵守上開號誌之指示以二
    段式之方式完成左轉，而逕行直接左轉往木柵路2段繼續行
    駛，為臺北市政府警察局文山第一分局警備隊員警蔡博瑀當
    場發現攔停，並以受處分人有違反前揭道路交通管理處罰條
    例第48條第2款規定之行為逕行掣單舉發，嗣受處分人於舉
    發通知單上所載應到案日期前向原處分機關提出申訴，經原
    處分機關請舉發單位即文山第一分局調查結果，仍認受處分
    人有前開違規行為，原處分機關乃依前揭道路交通管理處罰
    條例第3條第8款、第48條第1項第2款、第63條第1項第1款規
    定於97年3月4日裁處異議人罰鍰600元並予記違規點數1點。
三、訊據受處分人固不否認有於上揭時地未兩段左轉而逕行左轉
    往木柵路繼續行駛乙情，惟否認有何違反道路交通管理處罰
    條例之行為，辯稱：該處路口兩段左轉標誌設置地點位於號
    誌橫桿中間，前方不遠處有一個路燈桿，從遠處騎來，該號
    誌會被擋住，又該路口僅設置一個兩段左轉號誌，故經過後
    根本不知變成要兩段左轉，況該路口之前是可以直接左轉，
    既然變更，標示應明確，雖劃有待轉區○○○○○路口也是
    有待轉區卻可以直接轉，伊根本看不到標誌云云，惟查，上
    開受處分人於前述時間未遵守前述路口所設有之機慢車兩段
    左轉標誌，而逕自左轉之事實，業據異議人自承不諱，並有
    卷附臺北市政府警察局文山第一分局97年2月21日函覆異議
    人違規情形說明書函1紙可稽，而依異議人所提出之現場照
    片所示，該路口前明顯處設有「機車二段式左轉」標誌，且
    該處並設有機車待轉區標線，亦為異議人所是認，至受處分
    人雖以前揭情詞置辯，然查縱於該設置兩段式左轉標誌之交
    岔路口前方有路燈桿，然其桿身並非巨碩，應無可能自該交
    岔路口處回溯推算機車車行距離目視所能及之處，均將遭該
    路燈桿所遮蔽，此亦可從異議人所提出照片拍攝角度，尚可
    清晰辨識該「機車二段式左轉」標誌可知，況於該處尚設有
    機車待轉區標線等情，亦有上開臺北市政府警察局文山第一
    分局97年2月21日函覆內容可按，而臺北市政府交通管制工
    程處亦於該函中表示，「現場禁制性標誌附掛於號誌橫桿，
    符合本市標誌設置通例」，參以駕駛人使用道路本應注意沿
    線路道各項號誌、標誌、標線之設置，並留心相關交通規則
    ，該處路口既已設有「機車二段式左轉」標誌，且設有機車
    待轉區標線，均如前述，均無不清楚之情事，駕駛人即應注
    意及之並予遵守，尚不得僅因疏未注意、或因之前均得逕行
    左轉、並非故犯為由，即認得免違反交通法規之責任。
四、綜上所述，受處分人確有在前述時間騎乘機車在設有機慢車
    兩段左轉標誌之前述交岔路口，不依該標誌之指示以兩段式
    完成左轉，而逕行直接左轉之違規行為，從而原處分機關乃
    依前揭道路交通管理處罰條例第3條第8款、第48條第1項第
    2款、第63條第1項第1款規定裁處受處分人罰鍰600元並予記
    違規點數1點，核無違誤，本件受處分人之異議為無理由，
    自應將其異議駁回。
據上論斷，應依道路交通案件處理辦法第19條，裁定如主文。
中    華    民    國    97    年    3     月    19    日
                  交通法庭    法  官    呂煜仁
上正本證明與原本無異。
如不服本裁定，應於裁定送達後5日內向本院提出抗告狀。
                              書記官    陳泰寧
中    華    民    國    97    年    3     月    20    日


司法院資訊處製作；財團法人民間司法改革基金會備份。
